臺灣臺中地方法院刑事判決　　　　　　 96年度交訴字第319號
公　訴　人　臺灣臺中地方法院檢察署檢察官
被　　　告　甲○○
上列被告因公共危險等案件，經檢察官提起公訴（九十六年度偵
字第一五七九三號），本院判決如下：
    主    文
甲○○因過失傷害人，處有期徒刑貳月，如易科罰金，以新台幣
壹仟元折算壹日，減為有期徒刑壹月，如易科罰金，以新台幣壹
仟元折算壹日；又駕駛動力交通工具肇事，致人受傷而逃逸，處
有期徒刑柒月，減為有期徒刑月又拾伍日，如易科罰金，以新
台幣壹仟元折算壹日。應執行有期徒刑肆月，如易科罰金，以新
台幣壹仟元折算壹日。
    犯罪事實
一、甲○○於民國（下同）九十六年三月十六日上午七時五十分
    許，駕駛車牌號碼PN7-601號重型機車，沿臺中市○○區○
    ○路由都會公園往東大路（自西向東）方向行駛，途經臺中
    市○○區○○路三段與東大路路口附近時（即兩段式左轉藍
    色交通指示牌旁），本應注意車前狀況及兩車併行之間隔，
    並隨時採取必要之安全措施，而依當時天候晴，日間自然光
    線，路面為柏油、乾燥、無缺陷及無障礙物，視距良好，又
    無不能注意之情形，詎其能注意，竟疏未注意車前狀況及兩
    車併行之間隔，貿然自外側車道內側兩自用小客車間之空隙
    ，向右鑽出，使同向駕駛車牌號碼G6J-667號重型機車，沿
    臺中市○○區○○路三段外側車道邊線直行至該處之丙○○
    避煞不及，甲○○所駕駛車牌號碼PN7-601號重型機車右前
    方遂與丙○○所駕駛車牌號碼G6J-667號重型機車左前方發
    生擦撞，丙○○因而人車倒地，致丙○○受有右膝挫傷、關
    節腫及左膝挫傷之傷害。詎甲○○明知駕駛車牌號碼PN7-60
    1號重型機車肇事致丙○○受傷後，僅下車將倒地之車牌號
    碼G6J- 667號重型機車牽至路旁，及藉口詢問丙○○是否前
    往藥局敷藥、機車是否牽往機車行修理，並未報警處理、施
    予救護或採取其他必要措施，而未待丙○○回答，即另基於
    肇事逃逸之犯意，駕駛車牌號碼PN7-601號重型機車沿東大
    路方向逃逸。嗣經丙○○記下甲○○所駕駛上開機車車牌號
    碼告知警方，並經警調閱附近道路監視器而循線查獲。
二、案經臺中市警察局第六分局報請及丙○○訴請臺灣臺中地方
    法院檢察署檢察官偵查起訴。
    理    由
一、訊之被告甲○○固坦承於前開時地，駕駛車牌號碼PN7-601
    號重型機車，途經臺中市○○區○○路三段與東大路路口附
    近（即兩段式左轉藍色交通指示牌旁），及丙○○當時駕駛
    車牌號碼G6J-667號重型機車行駛至該處人車倒地受傷，嗣
    將倒地之車牌號碼G6J-667號重型機車牽至路旁，並詢問丙
    ○○是否前往藥局敷藥、機車是否牽往機車行修理等情，然
    矢口否認有何過失傷害及肇事逃逸之犯行，辯稱：當時伊駕
    駛上開機車在該處停等紅綠燈，是丙○○駕駛上開機車，由
    伊後方駛來，因煞車不及致碰到伊機車右後方，而人車倒地
    ，且伊因工地趕工故未待丙○○回答，乃趕緊駕駛上開機車
    離去，並未與丙○○所駕駛上開機車發生擦撞，亦未肇事逃
    逸云云。惟查丙○○於前開時地駕駛車牌號碼G6J-667號重
    型機車，途經臺中市○○區○○路三段與東大路路口附近（
    即兩段式左轉藍色交通指示牌旁），行駛外側車道邊線時，
    被告所駕駛車牌號碼PN7-601號重型機車突然自外側車道內
    側兩自用小客車間之空隙，向右鑽出，使丙○○避煞不及，
    被告所駕駛車牌號碼PN7-601號重型機車右前方遂與丙○○
    所駕駛車牌號碼G6J-667號重型機車左前方發生擦撞，丙○
    ○因而人車倒地，致丙○○受有右膝挫傷、關節腫及左膝挫
    傷之傷害，被告見丙○○受傷後，先將倒地之車牌號碼G6J-
    667號重型機車牽至路旁，然後詢問丙○○是否前往藥局敷
    藥、機車是否牽往機車行修理，惟丙○○正檢視受傷情形尚
    未回答時，被告隨即駕駛車牌號碼PN7-601號重型機車逃逸
    等情，業據證人即告訴人丙○○於本院審理時具結指證訴綦
    詳，並有告訴人提出立新診所診斷證明書一紙、受傷照片一
    張及道路交通事故現場圖、道路交通事故調查報告表（一）
    （二）、現場照片二張、告訴人及被告機車照片十三張、監
    視器翻拍照片三張附卷可稽；且依被告於九十六年五月三日
    警詢時供稱：「當時我駕駛重機車PN7-601行駛西屯路（由
    都會公園方向往東大路方向直行），行經上述地點我在停紅
    綠燈對方的機車由我後方過來自己摔倒的。」、「我認為我
    沒有過失我是停紅綠燈，因為對方是自己跌倒沒有擦撞。」
    等語，並於同年七月十二日偵查中辯稱：「（問：當時為何
    離開現場？）當時我的工程延宕老闆一直在催我，不過肇事
    的原因是丙○○從人行道上騎到慢車道上，後來丙○○摔倒
    ，我沒有撞到她，是丙○○自己跌倒的。」等語，核與其上
    開所辯前後不一；參以告訴人與被告互不相識，且告訴人所
    受傷害尚屬輕微，若告訴人駕駛上開機車不慎由後碰撞被告
    所駕停等紅綠燈之上開機車右後方致人車倒地受傷，已知被
    告應無過失，衡情豈有無故設詞攀誣被告之理，顯見證人即
    告訴人於本院審理時之上開指證訴非虛，應堪採信。按汽車
    （含機車）行駛時，駕駛人應注意車前狀況及兩車併行之間
    隔，並隨時採取必要之安全措施，道路交通安全規則第九十
    四條第三項定有明文。經查本件被告於前開時地駕駛車牌號
    碼PN7-601號重型機車，本應注意遵守上開規定，而依當時
    天候晴，日間自然光線，路面為柏油、乾燥、無缺陷及無障
    礙物，視距良好，有道路交通事故調查報告表（一）附卷可
    查，又無不能注意之情形，詎其能注意，竟疏未注意車前狀
    況及兩車併行之間隔，貿然自外側車道內側兩自用小客車間
    之空隙，向右鑽出，使告訴人避煞不及，因而肇事，致告訴
    人受有如事實攔所載傷害，足證被告確有過失，且其過失行
    為與告訴人受傷間具有相當因果關係。又被告駕駛車牌號碼
    PN7-601號重型機車肇事後，已知告訴人受有傷害，雖曾下
    車將倒地之車牌號碼G6J-667號重型機車牽至路旁，及詢問
    告訴人是否前往藥局敷藥、機車是否牽往機車行修理，惟竟
    未報警處理、施予救護或採取其他必要措施，且未待告訴人
    回答，隨即駕駛車牌號碼PN7-601號重型機車沿東大路方向
    離去，自難謂無肇事逃逸之犯意。是被告上開所辯，無非事
    後卸責之詞，不足採信，事證明確，其犯行堪以認定。至於
    被告請求履勘肇事現場，因已有卷附現場照片可資參酌，且
    本件事證已臻明確，本院認無履勘現場之必要，附此敘明。
二、核被告甲○○所為，係犯刑法第二百八十四條第一項前段之
    因過失傷害人罪及同法第一百八十五條之四之駕駛動力交通
    工具肇事，致人受傷而逃逸罪。被告所犯上開二罪，犯意各
    別，犯罪構成要件不同，應予分論併罰。爰審酌被告駕駛上
    開機車，未遵守交通規則，致告訴人受有如事實攔所載傷害
    ，過失程度非輕，雖告訴人所受傷害不重，惟被告肇事後，
    未報警處理、施予救護或採取其他必要措施，即駕車逃逸，
    非無惡性，且事後仍飾詞否認，迄未與告訴人達成和解，賠
    償損害，態度不佳等一切情狀，就所犯過失傷害、肇事逃逸
    罪，分別量處有期徒刑二月、七月，並就所犯過失傷害部分
    諭知易科罰金之折算標準。又被告所犯上開二罪之犯罪時間
    ，均在九十六年四月二十四日以前，查無中華民國九十六年
    罪犯減刑條例不予減刑之情形，均應依同條例第二條第一項
    第三款之規定減其宣告刑二分之一，即分別減為有期徒刑一
    月、三月又十五日，並均諭知易科罰金之折算標準，且定其
    應執行刑及諭知易科罰金之折算標準。
三、據上論斷，應依刑事訴訟法第二百九十九條第一項前段，刑
    法第一百八十五條之四、第二百八十四條第一項前段、第四
    十一條第一項前段、第五十一條第五款，刑法施行法第一條
    之一，中華民國九十六年罪犯減刑條例第二條第一項第三款
    、第七條、第九條、第十條第一項，判決如主文。
本案經檢察官乙○○到庭執行職務。
中　　華　　民　　國　　96　　年　　12　　月　　20　　日
                  刑事第一庭  審判長法  官  唐光義
                                    法  官  楊萬益
                                    法  官  朱光國
上正本證明與原本無異。
如不服本判決，應於收受送達後10日內向本院提出上訴書狀（應
敘述具體理由並附繕本）。
上訴書狀如未敘述理由，應於上訴期間屆滿後20日內補提理由書
於本院。
                                    書記官  張孝妃
中　　華　　民　　國　　96　　年　　12　　月　　20　　日
附錄論罪科刑法條
刑法第185條之4：
駕駛動力交通工具肇事，致人死傷而逃逸者，處 6 月以上 5 年
以下有期徒刑。
刑法第284條第1項：
因過失傷害人者，處 6 月以下有期徒刑、拘役或 5 百元以下罰
金，致重傷者，處1年以下有期徒刑、拘役或5百元以下罰金。
